臺北高等行政法院判決
　　　　　　　　　　　　　　　　　　 95年度訴字第02807號
　　　　　　　　　　　　　　　.
原　　　告　江詩丹頓國際有限公司
代　表　人　甲○○（董事）
訴訟代理人　林育生律師
複　代理人　陳伊甄律師
被　　　告　經濟部智慧財產局
代　表　人　蔡練生（局長）
訴訟代理人　丙○○
參　加　人　瑞士商‧瑞奇蒙國際股份有限公司
代　表　人　乙○○○○
訴訟代理人　陳慧玲律師
　　　　　　劉彥玲律師
　　　　　　陳絲倩律師　　　 （兼送達代收人）
上列當事人間因商標評定事件，原告不服經濟部中華民國95年06
月27日經訴字第09506171390號訴願決定，提起行政訴訟，並經
本院裁定命參加人獨立參加本件被告之訴訟。本院判決如下：
　　主  文
原告之訴駁回。
訴訟費用由原告負擔。
　　事  實
一、事實概要：訴外人陳明宗於民國（以下同）90年06月27日以
   「江詩丹頓」商標，指定使用於當時商標法施行細則第49條
    所定商品及服務分類表第25類之「各種男女服裝、...、孕
    婦裝」等商品，向被告申請註冊，嗣核准變更申請人為原告
    ，並經被告審查，核准列為註冊第0000000號商標。嗣參加
    人於94年08月29日以該註冊商標有違註冊時商標法第37條第
    7款之規定，對之申請評定，並依現行商標法第91條第2項之
    規定辦理；本件原評定主張之條款業經修正為商標法第23條
    第1項第12款。案經被告審查，核認系爭商標有修正前商標
    法第37條第7款及現行商標法第23條第1項第12款本文規定之
    適用，乃以95年03月01日中臺評字第940328號商標評定書為
    系爭商標之註冊應予撤銷之處分。原告不服，提起訴願，經
    訴願決定駁回，原告猶未甘服，遂向本院提起行政訴訟。本
    院因認本件訴訟之結果，參加人之權利或法律上利益將受損
    害，乃依行政訴訟法第42條第1項規定，依職權裁定命參加
    人獨立參加本件被告之訴訟。
二、兩造聲明：
　(一)原告聲明：
  1.原處分及訴願決定均撤銷。
  2.訴訟費用由被告負擔。
　(二)被告聲明：
  1.駁回原告之訴。
  2.訴訟費用由原告負擔。
  (三)參加人聲明：
  1.駁回原告之訴。
  2.訴訟費用由原告負擔。
三、兩造之主張：
甲、原告主張：
  (一)據以評定商標並不符合「著名商標」之要件：
  1.按商標法第16條規定，本法所稱之著名，指有客觀證據足以
    認定已廣為相關事業或消費者所普遍認知者。而所謂「著名
    商標」，即係世所共知之商標，應指中華民國國境內一般消
    費者所共知者而言（大法官會議釋字第104號解釋參照），
    其認定標準，除該著名商標所表徵之商品，在時間上須有悠
    久歷史外，在空間上須有廣泛行銷之事實，在品質上已建立
    優良信譽，為一般消費者所樂於購買者，始足當之。換言之
    ，所謂著名商標或標章，指該商標或標章在我國境內有廣泛
    使用、廣泛行銷之事實，且夙有盛譽，已為一般消費者所熟
    知，具相當知名度者而言（最高行政法院76年度判字第913
    號判決、大院89年度訴字第552號判決可資參照）。
  2.按「著名商標或標章，指有客觀證據足以認定已黃為相關事
    業或消費者所普遍認知者。」「足資認定為著名之因素得依
    下列證據證明之：(1)商品或服務銷售發票、行銷單據、進出
    口單據及其銷售數額統計之明細等資料。(2)國內、外之報章
    、雜誌或電視等大眾媒體廣告資料。(3)商品或服務銷售據點
    及其銷售管道、場所之配置情形。(4)商標或標章在市場上之
    評價、鑑價、銷售額排名、廣告額排名或其營業狀況等資料
    。(5)商標或標章創用時間及其持續使用等資料。(6)商標或標
    章在國內、外註冊之文件。包括其關係企業所為商標或標章
    註冊之資料。(7)具公信力機構出具之相關證明或市場調查報
    告等資料。(8)行政或司法機關所為相關認定之文件。(9)其他
    證明商標或標章著名之資料。」分別為被告「著名商標或標
    章認定要點」第2、6條所載。
  3.依「著名商標或標章認定要點」提供足資認定著名商標證據
    資料，實難以斷言據以評定商標在系爭商標申請註冊前，於
    我國已為相關消費者所悉，遑論達到公眾所週知之「著名」
    程度，自亦不足認定系爭商標有違修正前商標法第37條第1
    項7款之規定。因參加人所提供證明據以評定商標係為著名
    商標之資料，多數為國外資料，國內資料僅有參加人於國內
    申請之註冊第110719號「VACHERON CONSTANTIN DEVICE」、
    第637465號「江詩丹頓」及第637464號「康斯坦丁」3商標
    ，國內報章雜誌之零星報導、臺灣經銷點11家及產品目錄數
    紙，其中參加人所申請之國內商標僅3個，國內報章雜誌大
    多為94年之零星報導，並非大量且具有持續性，而臺灣經銷
    點全省僅11家，行銷通路非謂廣泛，至於產品目錄僅能表示
    參加人有使用據以評定商標之事實。故據參加人所提供之資
    料，尚難謂據以評定商標符合著名商標之要件。
  (二)兩造商標所指定使用之商品無關連性，應無混淆誤認之虞：
  1.按「商標是否有混淆誤認之虞，另應考慮商標所指定之商品
    是否類似。商品類似之意義係指二個不同的商品，在功能、
    材料、產製者或其他因素上具有共同或關聯之處，如果標上
    相同或近似的商標，依一般社會通念及市場交易情形，易使
    商品消費者誤認其為來自相同或雖不相同但有關聯之來源，
    則此二個商品間即存在類似的關係。」為被告「混淆誤認判
    斷基準」第5.3.1點所載。查參加人據以評定商標係使用於
    鐘錶類產品，系爭商標係指定使用於「男女服裝、童裝、休
    閒服裝、運動服裝、T恤、襯衫、褲裙、外套、背心、毛衣
    、泳裝、汗衫、洋裝、衛生衣褲、套裝、睡衣、青年裝、孕
    婦裝」等商品，二者在功能、材料、產製者或其他因素上均
    無任何關連性，故訴願決定以二者具有關連性，實有違經驗
    法則。
  2.按「先權利人如有多角化經營，而將其商標使用或註冊在多
    類商品/服務者，在考量與系爭商標間有無混淆誤認之虞時
    ，不應僅就各類商品/服務分別比對，而應將該多角化經營
    情形總括的納入考量。尤其如有事證顯示可能跨入同一商品
    /服務市埸經營者，更應予以考量。反之，若先權利人長期
    以來僅經營特定商品/服務，無任何跨越其他行業之跡象者
    ，則其保護範圍應可較為限縮。」為被告「混淆誤認判斷基
    準」第5.4點所載。參加人係專營鐘錶類產品，多年來從無
    多角化經營或跨領域經營之傾向，對相關消費者而言，據以
    評定商標係被定位為鐘錶類產品之知名品牌，並不會聯想其
    他領域之產品亦係出於參加人，該商標之保護自應予以限縮
    。二者商品既不相似，參加人據以評定商標又應限縮保護限
    於鐘錶類產品，則二商標自無混淆誤認之虞。
  3.按判斷是否混淆誤認，應以相關消費者之注意程度為準。商
    品性質的不同會影響其消費者的注意程度，例如就普通日常
    消費品而言，消費者的注意程度較低，至於專業性商品如藥
    品，或單價較高之商品如汽車，其消費者多為專業人士，或
    購買時會施以較高注意，判斷是否混淆誤認的標準自然高於
    一般日常消費品之消費者。查據以評定商標使用於高價位手
    錶，購買者均為經濟能力強之消費者，而高價位手錶往往象
    徵身份與地位，消費者對於品牌認同強烈，販售地點僅限於
    專櫃而非隨處可見；相較於原告以系爭商標使用於前述商品
    ，原告販售者為平價商品，販售通路為一般之零售店、夜市
    等，既無專賣店亦無專櫃，行銷對象為經濟能力較弱勢之消
    費者。二者消費族群互不相屬，消費行為模式截然不同，有
    能力購買一支數十萬元甚至上百萬元手錶之消費者，實難想
    像會在夜市誤認一件數百元的衣服與數十萬元之手錶來源相
    同。是以二商標縱使高度近似亦無混淆誤認之可能。
  (三)基上所述，原處分及訴願決定顯有違法不當，為此狀請鈞院
    鑒核，懇請 鈞院賜判決如訴之聲明，以保權益，實感高德。
乙、被告主張：
  (一)系爭商標之申請註冊，應有修正前商標法第37條第7 款及現
  行商標法第23條第1 項第12款本文規定之適用：
  1.查參加人成立於西元1755年，為國際知名之鐘錶製造商，而
    「VACHERON CONSTANTIN device」、「江詩丹頓」為其鐘錶
    商品之表徵，除已於世界多國獲准註冊外，早於67年即在我
    國取得註冊第110719號「VACHERON CONSTANTIN device」商
    標，商標權迄今仍為有效且已超過20年；82年起復以中文「
    江詩丹頓」於我國取得註冊第637465號「江詩丹頓」商標權
    ，並於多個華語國家申請註冊。其商品除於國外市場有使用
    及廣告行銷之事實外，在我國亦透過報章雜誌廣泛報導，且
    於各地廣設經銷據點，並在媒體刊登廣告行銷，堪認於系爭
    商標申請註冊前據以評定商標所表彰之商品信譽，已為相關
    事業或消費者所普遍認知而達著名商標之程度，凡此有申請
    評定人所檢送之我國商標公報、全球註冊清單、國內雜誌報
    導、義大利「ELOGIO ALL'OROLOGIC」雜誌、「HALLMARKS O
    F HISTORY VACHERON CONSTANTIN」書籍影本、國內平面媒
    體廣告資料、全球廣告資料、臺灣地區經銷點清單及發票、
    網路使用資料、國內外產品目錄等證據資料影本附卷可稽。
  2.查兩造商標圖樣之中文「江詩丹頓」皆相同，以具有普通知
    識經驗之消費者，於購買時施以普通所用之注意，極可能會
    有所混淆而誤認二商品來自同一來源或雖有關聯之來源，應
    屬構成近似之商標，且其近似程度極高。再合併參酌據以評
    定商標於系爭商標申請註冊並無其他廠商以之作為商標圖樣
    獲准註冊使用，加以該商標圖樣經參加人長期廣告行銷，已
    為相關事業或消費者所普遍認知而臻著名，具有之商標識別
    性極高，他人稍有攀附，即易造成消費者產生聯想。且原告
    並未檢送系爭商標之相關使用情形以供參酌，則消費者僅熟
    係據以評定商標，應給予較大之保護範圍判斷，原告於據以
    評定商標在市場上已具相當信譽之後，始以相同之中文作為
    系爭商標圖樣指定使用於與具有搭配使用關聯性之各種男女
    服裝等商品申請註冊，自應有使相關消費者與參加人產生聯
    想，造成所申請註冊之商品係由參加人所參與、授權或贊助
    之印象，而使相關公眾對其所表彰之商品來源或產製主體發
    生混淆誤認之虞。系爭商標之申請註冊，應有前揭法條規定
    之適用。
  (二)綜上論述，被告原處分洵無違誤，敬請駁回原告之訴。
丙、參加人主張：
  (一)系爭商標與據爭商標為相同或近似商標查據爭商標「江詩丹
    頓」（註冊號數第637465號）係由參加人所獨創，並於83年
    獲得註冊在案。同時「江詩丹頓」一詞亦是外界對參加人旗
    下「Vacheron Constantin 」品牌手錶之中文稱呼，多年來
    已獲得廣大消費者的認同，且華文地區的新聞媒體亦多以據
    爭商標稱呼該品牌手錶。而今系爭商標在外觀上與據爭商標
    完全相同，一般商品購買者除於購買時可能誤認二商標為同
    一商標外，亦極可能產生系爭商標所註冊使用之商品係屬參
    加人旗下另一系列商品之聯想。在異時異地隔離觀察下，難
    謂無使一般商品購買者產生混同誤認之虞，故應屬極為近似
    之商標。
  (二)商標近似致他人發生混同誤認之虞之審查基準：
    按「相同或近似於他人著名之商標或標章，有致公眾混淆誤
    認之虞者，不得申請註冊」為系爭商標異議審定時商標法第
    37條第7款 所明訂。又商標係「相同或近似於他人著名之商
    標或標章，有致相關公眾混淆誤認之虞者，或有減損著名商
    標或標章之識別性或信譽之虞者」，不得註冊，復為現行商
    標法第23條第1 項第12 款 所明定。所稱「著名之商標或標
    章」，係指有客觀證據足以認定該商標或標章已廣為相關事
    業或消費者所普遍認知而言，復為異議審定時商標法施行細
    則第31條第1 項及現行商標法施行細則第16條所明定。至商
    標近似與否，應就其主要部分隔離觀察有無引起混同誤認之
    虞以為斷。縱令兩商標對照比對能見其差別，倘異時異地隔
    離觀察則不易見，而有引致他人發生混同誤認之虞者，仍不
    得謂非近似之商標，迭經行政法院著有判例可稽。又，商標
    圖樣在外觀、觀念或讀音方面有一近似者，即為近似之商標
    ；商標圖樣之實質意義有產生混同誤認之虞者，為觀念近似
    ；商標圖樣上之外文字母相同、排列各異，或僅少數字母不
    同，而外觀相似，有混同誤認之虞者，為外觀近似；商標圖
    樣上之外文，有一單字相同或主要部分相同或相似，有混同
    誤認之虞者，為外觀近似，復為行政院台74經18068 號函之
    「商標近似審查基準」所訂，合先陳明。
  (三)據爭商標為全球乃著名商標：
    參加人旗下「江詩丹頓（VACHERON CONSTANTIN ）」成立於
    西元1755年，為全球最古老之鐘錶製造廠，並以發明改良用
    於機械錶之月相盈虧顯示、追針計時、跳時及陀飛輪調校器
    等複雜機械裝置而聞名於世界，二百五十年來參加人所生產
    之各式鐘錶早已成為全球鐘錶收藏家眼中無可取代的腕上藝
    術品。而據爭商標在參加人長期大量使用下，早在系爭商標
    申請註冊（民國93年1 月30 日 ）前，即已成為一般消費者
    所熟知之著名商標，茲列舉其著名證據資料如后：
  (1)據爭商標「江詩丹頓」台灣地區之商標公報影本乙份（參證
    一），據爭商標並同時於世界多國獲得註冊在案。
  (2)國內外產品目錄數紙（參證二）。
  (3)國內知名報章雜誌，如自由時報、遠見、世界腕錶、GQ 等
    均就據爭商標有詳盡報導（參證三）。
  (4)義大利知名雜誌「ELOGIO ALL'OROLOGIC 」針對參加人品牌
    歷史及據爭商標所作報導（參證四）。
  (5)「HALLMARKS OF HISTORY VACHERON CONSTANTIN」一書中對
    據爭商標之介紹（參證五）。
  (6)據爭商標平面媒體廣告資料（參證六）。
  (7)據爭商標全球廣告資料（參證七）。
  (8)據爭商標台灣地區經銷點清單及發票影本（參證八）；因涉
  及業務機密，參加人謹自行刪去銷售數量及金額之記載。
  (9)據爭商標網路使用資料數紙（參證九）。
  (四)系爭商標之註冊並非善意
    商標之主要功能在表彰自己的商品，俾以與他人之商品相區
    別，若明知可能引起相關消費者混淆誤認其來源，甚或原本
    即企圖引起相關消費者混淆誤認其來源，而為申請註冊商標
    者，其申請即非屬善意。查原告除申請系爭商標於第25類皮
    包等商品外，另申請註冊有「JANSDANTIN」（註冊第000000
    0 、0000000 號）、（註冊第0000000 號）及（註冊號數第
    179828號）等商標（參證十），該些商標與參加人著名商標
    「江詩丹頓」之外文商標及「江詩丹頓」間無論在外觀、觀
    念、讀音上均屬相同或類似，難謂無刻意抄襲評定人著名商
    標之嫌。鈞院就類似案件亦為維持原處分機關即被告原處分
    之判決（參證十一）。日前參加人更在購物網路PC Home 上
    偶然發現有業者販售標有原告所申請註冊之「JANSDANTIN
    」商標之服飾產品。而網站中針對產品更特別提及到「關於
    江詩丹頓　全世界最古老的鐘錶製告商，為人們記錄『時間
    』為起點」等語（參證十二），顯見該販售業者有意憑藉著
    據爭商標之高度識別性而意圖使消費者認定其為參加人之關
    係企業或授權廠商，甚至該產品為參加人所生產，而產生誤
    信誤購進行謀取鉅額不正利益。另外，被評定人之公司名稱
    又刻意以據爭商標為名，種種巧合下，若謂被評定人係在完
    全不知悉據爭商標下而創作出系爭商標，實屬牽強。
  (五)系爭商標有減損據爭商標識別性及信譽之虞
    如前所述，據爭商標係參加人為表徵優良商品品質所創立之
    國際知名品牌，亦為參加人花費鉅資塑造、保護之識別象徵
    ，經參加人長期及廣泛使用下，據爭商標業已深入於消費者
    心中，並得以著名進而產生強大的識別力，因此，其受他人
    襲用或攀附之可能性進而大增，故其所需保護範圍亦相對較
    為廣泛。今系爭商標無端採用據爭商標之圖形部分而申請註
    冊，實難謂無襲用及攀附參加人全球著名商標之嫌，又不論
    系爭商標與據爭商標之間是否有競爭關係或有混淆、引人錯
    誤或欺暪之可能性，系爭商標之註冊或使用均將減低使參加
    人著名商標之識別能力並可能造成消費者吸引力逐漸削弱或
    散失之事實，進而減損參加人著名商標之識別性及異議人辛
    苦建立之信譽。
  (六)綜上，系爭第0000000 號「江詩丹頓」商標與據爭標章據爭
    商標在外觀上屬高度近似之商標；且據爭商標為參加人首創
    ，極具顯著性，並因大量使用而為世界著名商標。原告以相
    同之系爭商標申請註冊，不僅將使消費者對於其商品來源產
    生誤信誤認，並將滅損異議人著名商標之識別性及商譽，應
    有修正前商標法第37條第1 項第7 款及修正後商標法第23條
    第1 項第12款規定之適用，而不應准予註冊。為此祈請鈞院
    鑒核，賜判決如參加訴訟之聲明，以維法制，實感德便。
　　理  由
一、按商標圖樣「相同或近似於他人著名之商標或標章，有致公
    眾混淆誤認之虞者」，不得申請註冊；商標「相同或近似於
    他人著名商標或標章，有致相關公眾混淆誤認之虞，或有減
    損著名商標或標章之識別性或信譽之虞者」，不得註冊，分
    別為修正前商標法第37條第7款及現行商標法第23條第1項第
    12款所明定。又本法所稱之著名，指有客觀證據足以認定已
    廣為相關事業或消費者所普遍認知者，復為修正前商標法施
    行細則第31條第1項及現行商標法施行細則第 16條所規定。
    所謂「有致相關公眾混淆誤認之虞者」，係指商標有使相關
    消費者對其所表彰之商品來源或產製主體發生混淆誤信之虞
    而言。
二、本件係訴外人陳明宗前於90年06月27日以「江詩丹頓」商標
    ，指定使用於當時商標法施行細則第49條所定商品及服務分
    類表第25類之「各種男女服裝、... 、孕婦裝」等商品，向
    被告申請註冊，嗣核准變更申請人為原告，並經被告審查，
    核准列為註冊第0000000 號商標。嗣參加人於94年08月29日
    以該註冊商標有違註冊時商標法第37條第7 款之規定，對之
    申請評定，並依現行商標法第91條第2 項之規定辦理；本件
    原評定主張之條款業經修正為商標法第23條第1 項第12 款
    。案經被告審查，評定為系爭商標之註冊應予撤銷之處分。
    原告則不服，為如事實欄所載之主張。是本件應審究者厥為
    ：(一)據以異議商標是否為著名商標？(二)系爭商標圖樣是否近
    似於據以異議商標圖樣，而有致相關公眾混淆誤認之虞？
三、本院判斷如下：
  (一)查系爭註冊第0000000 號「江詩丹頓」商標圖樣上之中文，
    與據以評定註冊第637465號「江詩丹頓」商標圖樣之中文相
    同，僅字體略有不同，然無論外觀、讀音為異時異地隔離觀
    察，應屬構成近似之商標。
  (二)次查參加人成立於西元1755年，為國際知名之鐘錶製造商，
    而「VACHERON CONSTANTIN device」、「江詩丹頓」為其鐘
    錶商品之表徵，除已於世界多國獲准註冊外，早於67年即在
    我國取得註冊第110719號「VACHERON CONSTANTIN device」
    商標；82年起復以中文「江詩丹頓」於我國取得註冊第6374
    65號「江詩丹頓」商標權，並於多個華語國家申請註冊。審
    酌參加人於所檢送據以評定商標於我國及世界各國註冊資料
    、國內知名報章雜誌、義大利「ELOGIO ALL'OROLOGIC 」雜
    誌、「HALLMARKS OF HISTORY VACHERON CONSTANTIN」書籍
    影本、國內平面媒體廣告資料、全球廣告資料、據以評定商
    標臺灣地區經銷點清單、發票影本及網路使用資料等證據資
    料影本，足認據以評定商標於系爭商標申請註冊前，其所表
    彰商品之信譽，已為相關事業或消費者所普遍知悉。再者，
    參加人於西元2001年推出「Royal Eagle 皇家鷹系列」腕錶
    時，更經報導是以臺灣為全球上市發表會的首站。另其於國
    內之經銷據點則遍及重要消費都會城巿如臺北、臺中、臺南
    等地。從而，審酌據以評定商標長久之使用時間、積極且大
    量之廣告行銷活動等因素，足認於系爭商標於90年6 月27
    日申請註冊前，據以異議商標已廣為相關事業或消費者所普
    遍認知，為一著名商標。
  (三)綜上，系爭商標指定使用於當時商標法施行細則第49條所定
    商品及服務分類表第25類之「男女服裝、童裝、休閒服裝、
    運動服裝、T 恤、襯衫、褲裙、外套、背心、毛衣、泳裝、
    汗衫、洋裝、衛生衣褲、套裝、睡衣、青年裝、孕婦裝」等
    商品；與據以評定商標指定使用於第75類之「鐘錶及其組件
    」等商品，二者指定商品類別雖屬不同，在商品功能上各有
    其作用；惟鐘錶類商品與「皮帶、圍巾」等商品均為與服飾
    搭配使用之商品，故兩造商標之商品仍具關聯性，且現代工
    商企業所謂多角經營之觀念及實施已經普遍習見。是如該等
    商品標示相同或近似的商標，依一般社會通念及市場交易情
    形，易使一般商品消費者誤認其為來自相同或雖不相同但有
    關聯之來源或誤認兩商標之使用人間存在關係企業、授權關
    係、加盟關係或其他類似關係，產生混淆誤認之虞。
四、綜上所述，被告所為系爭商標之註冊應予撤銷之處分，並無
    違誤，訴願決定予以維持，亦無不合。原告所訴，核不足採
    ，其聲明撤銷訴願決定及原處分，為無理由，應予駁回。
五、本件事證已明，兩造其餘主張或答辯，已與本院判決結果無
    涉，爰毋庸一一論列，併此敘明。
據上論結，本件原告之訴為無理由，依行政訴訟法第98條第3項
前段，判決如主文。
中　　華　　民　　國　　96　　年　　5　　月　　24　　日
                       第七庭審判長法  官　李得灶
                                   法  官  林育如
                                   法  官  黃秋鴻
上為正本係照原本作成。
如不服本判決，應於送達後20日內，向本院提出上訴狀並表明上
訴理由，如於本判決宣示後送達前提起上訴者，應於判決送達後
20日內補提上訴理由書（須按他造人數附繕本）。
中　　華　　民　　國　　96　　年　　5　　月　　24　　日
 　　  　　　　　　　 　　  　     書記官  蘇婉婷
